最高法院刑事判決　　　　　　九十六年度台上字第五一六八號
上　訴　人　甲○○
選任辯護人　姚昭秀律師
上　訴　人　乙○○
　　　　　　丙○○
上列上訴人等因偽造文書案件，不服台灣高等法院中華民國九十
三年十月十四日第二審判決（九十二年度上訴字第三七一八號，
起訴案號：台灣板橋地方法院檢察署九十一年度偵字第九六七九
號），提起上訴，本院判決如下：
　　主  文
原判決撤銷，發回台灣高等法院。
    理  由
本件原判決認定上訴人甲○○係台北縣樹林市維洲電機股份有限
公司（下稱維洲公司）股東，曾人紀（由原審另案判決）為負責
人；上訴人乙○○係台北縣三重市欣周實業有限公司負責人暨維
洲公司股東，上訴人丙○○係台北縣三重市勤福企業社負責人。
上訴人等與曾人紀基於共同意圖欺騙他人之概括犯意聯絡，明知
原判決附表肆編號一所示「National」商標圖樣，係日商松下電
器產業株式會社（下稱日商松下會社）向經濟部中央標準局（下
稱中央標準局。已改制為經濟部智慧財產局）註冊取得商標權，
指定使用於電器開關、插座、配線器蓋板及蓋板框等商品。復明
知台灣松工電材股份有限公司之配線用插接器及室內用小型開關
等商品，已向經濟部標準檢驗局（下稱標準檢驗局）取得國內市
場商品檢驗合格登記標誌，乃未經日商松下會社授權，自民國八
十七年間起，由曾人紀、甲○○、乙○○將印有「National」商
標圖樣之模具置於勤福企業社內，由丙○○製造仿冒開關、插座
等半成品，再由曾人紀、甲○○、乙○○運回上開公司組裝，並
黏貼偽造之標準檢驗局「合格標識」標籤、檢驗登記證號「4030
61」標識、日本國公業標準標記「 JIS」、表示生產來源用意之
Matsushita Electric Works,Ltd.及Made in Japan 字樣，暨「
National」、「N-National」等商標（詳如原判決附表伍編號一
至編號六十六所示），並於外包裝盒上印製上開註冊商標及商品
說明文字、編號、圖畫等足以表示一定用意之證明，將該等仿冒
商品出售予不特定人，足以生損害於中央標準局、標準檢驗局對
於商品品質之管理及日商松下會社。甲○○又賡續前揭概括犯意
，明知原判決附表肆編號二所示「士林」等各式商標名稱及圖樣
，業經士林電機廠股份有限公司（下稱士電公司）向中央標準局
註冊取得商標專用權，指定使用於無熔線開關商品，且士電公司
生產之無熔線斷路器已由中央標準局審查合格，取得國內市場商
品檢驗合格登記標誌，乃未經士電公司授權，自八十七年間某日
起，在台北縣三重市○○路○段八十七巷三十九弄四十號一、二
樓製造仿冒之無熔線斷路器產品，並偽造標準檢驗局合格標籤、
士電公司商標、正字標記標籤及商品編號、條碼、圖畫等一定用
意之證明，黏貼打印於產品上（詳如原判決附表伍編號六十七至
編號七十三所示），並於外包裝盒印製上開註冊商標及商品說明
文字、編號、圖畫等足以表示一定用意之證明，將該等仿冒商品
出售予不特定人，足以生損害於中央標準局、標準檢驗局對於商
品品質之管理及士電公司等情。爰撤銷第一審之判決，改判仍論
處上訴人等共同連續行使偽造公文書罪刑。固非無見。
惟查：(一)正字標記係經濟部所設專責機關（標準檢驗局）依標準
法及正字標記管理規則等規定，評鑑工廠品質管理系統符合國際
規範，及其產品品質符合國家標準之驗證制度。國家標準採自願
性方式實施，廠商自願實施工廠品質管理，並依ＣＮＳ規定生產
製造產品者，得向標準專責機關申請正字標記；經評鑑、檢驗符
合規定者，由標準專責機關核發正字標記證書，准予使用正字標
記。廠商使用正字標記，應將正字標記圖式連同證書字號標示於
產品上；產品上無法標示時，應標示於其包裝或容器上；散裝者
則應標示於送貨單上。故正字標記係廠商申請標準專責機關准許
使用，標示於產品，或其包裝、容器或送貨單上，用以表示產品
品質符合國家標準，及工廠品質管理系統符合國際規範用意之證
明，性質上為刑法第二百二十條第一項之準私文書。原判決謂正
字標記係經濟部商品檢驗局核發商品檢驗合格之「合格標識」之
一種，為刑法第二百十一條所定之公文書（見原判決第十一頁第
三行至第四行），自有判決適用法則不當之違誤。(二)刑事訴訟法
第二百八十七條之二規定，法院就被告本人之案件調查共同被告
時，該共同被告準用有關人證之規定。原判決以曾人紀係本案之
共同被告，其於法務部調查局台北縣調查站及檢察官詢問時，已
供述明確，故乙○○之選任辯護人請求訊問曾人紀，證明曾人紀
曾生產擁有四項延長線之專利品，邀乙○○投資維洲公司，乙○
○對於製造仿冒品之事並不知情，雙方拆夥後亦未從事仿冒行為
等情。甲○○之選任辯護人請求調查曾人紀有無生產士林牌無鎔
絲斷路器，甲○○有無參與維洲公司之經營及生產，其所持有之
「National」開關及士林牌無鎔絲斷路器是否為曾人紀所交付等
情，已無傳喚之必要（見原判決第九頁第七行至第十四行）。而
未依人證之法定程序，使曾人紀到庭具結陳述，接受詰問，遽採
其於調查站及偵查中所為之陳述，為判斷之依據，併有可議。上
訴意旨指摘原判決違背法令，尚非全無理由，應認有撤銷發回更
審之原因。
據上論結，應依刑事訴訟法第三百九十七條、第四百零一條，判
決如主文。
中　　華　　民　　國　九十六　年　　九　　月  二十八  日
                      最高法院刑事第二庭
                          審判長法官  紀　俊　乾
                                法官  黃　正　興
                                法官  陳　東　誥
                                法官  韓　金　秀
                                法官  陳　晴　教
      本件正本證明與原本無異
                                      書  記  官
中　　華　　民　　國　九十六　年　　十　　月    一    日
                                                     M
